臺灣板橋地方法院刑事判決　　　　　　　　　　　　九十二年度易字第二四九七號
　　公　訴　人　臺灣板橋地方法院檢察署檢察官
　　被　　　告　甲○○○
右列被告因傷害等案件，經檢察官提起公訴（九十一年度偵字第一六九四一號），本
院判決如左：
    主  文
甲○○○傷害人之身體，處有期徒刑肆月，如易科罰金，以參佰元折算壹日。又公然
侮辱人，處罰金伍佰元，如易服勞役，以參佰元折算壹日。
    事  實
一、甲○○○於民國九十一年三月十八日十時四十分許，騎乘腳踏車行經位於臺北縣
    永和市○○街、智光街交岔路口之市場時，因適見向有宿怨之況李鳳英正於前方
    與乙○○、張嘉文等人相偕行走於該處，心生氣憤而遷怒，乃基於傷害之犯意，
    以所騎乘之腳踏車自左後方撞擊行走於最後方之乙○○，致乙○○受有左上臂擦
    傷及左腳小指挫傷等傷害。乙○○遭撞擊後，高聲質問甲○○○，甲○○○竟另
    基於妨害名譽之犯意，公然以「不要臉」之詞語辱罵乙○○。
二、案經乙○○訴由臺北縣政府警察局永和分局報告臺灣板橋地方法院檢察署檢察官
    偵查起訴。
    理  由
一、訊之被告甲○○○對於右揭時地騎乘腳踏車擦撞告訴人乙○○，嗣並以「不要臉
    」之詞語辱罵告訴人等情，固坦認不諱，惟矢口否認有何傷害及妨害名譽之犯行
    ，辯以當時現場人潮擁擠，告訴人藉機突然欺身來到車前，伊因不及剎停而撞及
    告訴人，並非故意為之，且伊與告訴人並無仇隙，實無故意傷害之可能，而告訴
    人當時尚與況李鳳英共同圍毆，伊為維持基本尊嚴方以「不要臉」等語出言回罵
    ，乃正當防衛之行為云云。經查：
  (一)右揭犯罪事實，業據告訴人乙○○迭於警詢、偵查及本院審理中指述綦詳，並有
    中山綜合醫院診斷證明書乙紙附卷可資佐證。又證人張嘉文於偵查中證稱：「當
    時我走在最後（按應為最前之誤植），「鳳」（即況李鳳英）走在中間，「邱」
    （即告訴人）在最後，忽然聽到「邱」大叫你為何撞我，回頭一看「春」（即被
    告）騎腳踏車並大罵「邱」不要臉，「邱」拉著「春」之衣服理論，後來「春」
    就自行騎腳踏車走了。」、「（問：當天「鳳」與「邱」有沒有打「春」？）沒
    有。」等語（參偵查卷第二十一頁背面）；另證人即適在現場之林玲芬亦於偵查
    中供稱：「當時我在工作場所臺北縣永和智光街四十七號的廚房出來，剛好聽到
    門口外面有吵雜聲就探頭去看，四個太太，一個牽著小孩走在最前面，另外三個
    ，其中一個是牽著腳踏車，我聽到牽著腳踏車的太太開口說不要臉，另外一個太
    太說我哪有不要臉，我有搶你老公嗎？那個騎腳踏車的太太後來就邊騎邊罵不要
    臉就騎走了。後來我問門口的洗菜阿姨（現已不在店裏工作）說是怎麼回事，她
    說是騎踏車的太太撞到人家，又不說對不起，就罵人家不要臉，一下子的時間而
    已。」等語（參偵查卷第二十八頁背面）。核上開二名證人之證述內容互為合致
    ，並與告訴人之指述相符，復無其他特別不可信之情形，足為被告犯罪事實認定
    之基礎。
  (二)又被告雖以前開情詞置辯，並提出診斷證明書乙紙為據，惟其所稱係告訴人藉機
    突然欺身來到車前，伊因不及剎停而撞及告訴人，及遭告訴人與況李鳳英共同圍
    毆等情，核與前開證人張嘉文、林玲芬所述之現場情形不符，且其所稱遭告訴人
    與況李鳳英圍毆乙節亦經檢察官認罪嫌不足而為告訴人及況李鳳英不起訴處分，
    並經臺灣高等法院檢察署駁回被告之再議而確定，此有臺灣板橋地方法院檢察署
    九十一年度偵字第一六九四一號不起訴處分書及臺灣高等法院檢察署九十二年度
    上聲議字第三二三五號處分書在卷可稽，是以被告此部分置辯諒屬事後圖卸之詞
    ，不足採信。又被告與告訴人原雖無嫌隙，此為其二人均供述一致，然查案發當
    時係張嘉文、況李鳳英及告訴人相偕行走於該處，張嘉文攜幼童走在最前方，況
    李鳳英居中，告訴人則墊後，此經其三人供明在卷；而被告前因男女感情之事與
    況李鳳英結怨乙節，亦據被告自承無訛，並經本院當庭勘驗況李鳳英所提出錄有
    被告與況李鳳英女兒對話內容之錄音帶乙捲無誤；佐以被告撞及告訴人後，尚立
    即出言辱罵告訴人之事實，顯見其當時確對告訴人有所不滿，而足認被告應係乍
    見向有宿怨之況李鳳英正與乙○○、張嘉文等人相偕行走於該處，心生氣憤而遷
    怒，乃萌傷害之犯意而故意以所騎乘之腳踏車撞擊告訴人。
  (二)綜上所述，本件事證明確，被告如犯罪事實欄之犯行堪予認定，應予依法論科。
二、按「不要臉」乙詞係寡廉鮮恥、有虧名節之意，足以造成他人名譽上之貶損，此
    為社會周知之事實，被告執此在公共場所辱罵告訴人，自屬公然侮辱無疑。核被
    告所為，係犯刑法第二百七十七條第一項之傷害罪，及同法第三百零九條第一項
    之公然侮辱罪。其所為上開二犯罪間，犯意各別，行為互殊，應予分論併罰。爰
    審酌被告並無犯罪紀錄，有臺灣高等法院被告全國前案紀錄表可據，素行非劣，
    對並無過節之告訴人為傷害及公然侮辱，動機可議，並其本件犯行所使用之手段
    、造成之危害與犯罪後之態度等一切情狀，量處如主文所示之刑，並分別諭知易
    科罰金及易服勞役之折算標準，以資儆懲。
據上論斷，應依刑事訴訟法第二百九十九條第一項前段、刑法第二百七十七條第一項
、第三百零九條第一項、第四十一條第一項前段、第四十二條第二項、罰金罰鍰提高
標準條例第一條前段，第二條，判決如主文。
本案經檢察官黃重綱到庭執行職務。
中      華      民      國      九十三      年      一      月    九    日
                                  臺灣板橋地方法院刑事第五庭
                                      審判長法  官  林  春  長
                                            法  官  崔  玲  琦
                                            法  官  楊  博  欽
右正本證明與原本無異。
如不服本判決，應於判決送達後十日內，向本院提出上訴狀。
                                            書記官  曾  美  滋
中      華      民      國      九十三      年      一      月    九    日
附錄本案論罪科刑法條全文：
中華民國刑法第二百七十七條
  傷害人之身體或健康者，處三年以下有期徒刑、拘役或一千元以下罰金。
  犯前項之罪因而致人於死者，處無期徒刑或七年以上有期徒刑；致重傷者，處三年
  以上十年以下有期徒刑。
中華民國刑法第三百零九條
  公然侮辱人者，處拘役或三百元以下罰金。
  以強暴犯前項之罪者，處一年以下有期徒刑、拘役或五百元以下罰金。
